【裁判字號】    95,訴,1903
【裁判日期】    950721
【裁判案由】    清償借款
【裁判全文】
臺灣高雄地方法院民事判決              95年度訴字第1903號
原      告  台灣中小企業銀行股份有限公司
法定代理人  丁○○
訴訟代理人  丙○○
被      告  甲○○
            乙○○
            李淑欣律師
            （即林呂繡線之遺產管理人）
當事人間清償借款事件，本院於民國95年7 月14日言詞辯論終結
，判決如下：
  主  文
被告應連帶給付原告新台幣陸拾壹萬肆仟壹佰壹拾貳元，及如附
表一編號一所示之利息、違約金。
被告甲○○應給付原告新台幣肆萬玖仟貳佰柒拾陸元，及如附表
一編號二及附表二所示之利息、違約金。
訴訟費用由被告甲○○負擔百分之七，餘由被告連帶負擔。
  事實及理由
壹、程序方面
    按訴狀送達後，原告不得將原訴變更或追加他訴，但擴張或
    減縮應受判決事項之聲明者，不在此限，民事訴訟法第255
    條第1 項第3 款定有明文。本件原告起訴時，就附表二部分
    ，係請求被告甲○○給付新台幣（下同）7,490 元，及自民
    國95年3 月8 日起算之利息及違約金，嗣於本院言詞辯論時
    ，就本金部分擴張為7,603 元，就利息及違約金之起算日則
    減縮為自95年4 月8 日起算，核與前揭規定相符，應予准許
    。
貳、實體方面
一、原告主張：被告甲○○於93年7 月5 日邀同被告乙○○及訴
    外人林呂繡線為連帶保證人，向伊借款800,000 元，借款期
    限如附表一編號1 所示，雙方並約定按月攤還本息，借款利
    率按郵政儲金（即今中華郵政股份有限公司）2 年期定期儲
    金機動利率加碼年息2.25% 機動計付，如未按期履行，即喪
    失期限利益，全部債務視為到期，除按約定利率計算遲延利
    息外，其逾期清償在6 個月以內者，按上開利率10% ，其超
    過6 個月部分，按上開利率20 %加計違約金；甲○○又於93
    年7 月15日，向伊借款200,000 元，借款期限如附表一編號
    2 所示，雙方並約定按月攤還本息，借款利率按15% 固定計
    付，如未按期履行，即喪失期限利益，全部債務視為到期，
    除按約定利率計算遲延利息外，其逾期清償在6 個月以內者
    ，按上開利率10% ，其超過6 個月部分，按上開利率20 %加
    計違約金；甲○○又於93年7 月15日向伊申辦信用卡使用，
    兩造成立信用卡使用契約，約定被告得於伊之特約商店記帳
    消費，並由伊代墊信用卡簽帳消費款，但被告應於繳款截止
    日前，按月清償代墊借款，如未於繳款期限內繳納最低應繳
    金額而遲延清償時，全部債務視為到期，除按年息17% 之利
    率計算遲延利息外，並得請求被告自逾期日起第1 個月給付
    100 元、逾期第2 個月給付300 元、逾期3 個月以上者，每
    月給付600 元之違約金。嗣甲○○就附表一編號1 、2 所示
    借款，僅分別繳款至95年1 月19日、同年2 月19日，各積欠
    如附表一編號1 、2 所示本金及利息、違約金未清償；至信
    用卡消費款部分，被告於最後1 次結帳日即95年4 月7 日後
    ，未再按期清償最低應繳金額，尚積欠附表二所示之本金及
    利息、違約金未清償，迭經催討，均置之不理。而乙○○、
    林呂繡線為附表一編號1 所示借款債務之連帶保證人，依法
    亦應負連帶給付責任；又林呂繡線已於94年8 月28日死亡，
    林呂繡線之全體繼承人均拋棄繼承，被告李淑欣律師經本院
    以95年度財管字第39號民事裁定選任為林呂繡線之遺產管理
    人，李淑欣律師對於林呂繡線生前債務，自應以遺產範圍為
    限，負清償責任。爰依消費借貸、連帶保證及信用卡契約之
    法律關係，提起本訴，求為判決如主文所示。
二、被告對原告前揭所述欠款餘額、利息及違約金均不爭執；惟
    被告乙○○辯稱：伊目前無力償還等語，被告李淑欣律師則
    以：附表一編號1 借款約定之違約金有過高情事等語置辯。
    並均聲明求為判決：駁回原告之訴。
三、原告主張之事實，業據提出與其所述相符之借據、青年創業
    貸款契約、放款帳卡、放款利率歷史資料表、本院95年度財
    管字第39號民事裁定書、卡友樂透貸申請書、信用卡申請書
    暨約定條款、帳單等件為證，且為被告甲○○所自認（本院
    卷第36頁）。而被告乙○○並不爭執其擔任附表一編號1 借
    款之連帶保證人，雖辯稱無力還款，惟債務人對於所負給付
    金錢義務，應負無限責任，以其現在及將來之一切財產，為
    其債務之總擔保，其現有無資力可供清償，係屬執行有無效
    果事宜，不得據為免除給付之論據，故其抗辯尚不足採。
四、被告李淑欣律師另辯稱附表一編號1 之借款約定之違約金過
    高云云，惟觀諸兩造俱不爭執其真正之青年創業貸款契約第
    8 條記載：凡逾期償還本金或利息時，按借款總餘額自應償
    還日起，逾期6 個月以內部分照約定利率10% ，逾期超過6
    個月部分照約定利率20% 加付違約金等語（本院卷第11頁）
    ，則以本件附表一編號1 借款年息5.295%加以換算，若被告
    於6 個月以內償還，應支付之違約金為借款餘額乘以年息0.
    5295% ，若逾6 個月清償，其超過6 個月部分之違約金則以
    年息1.059%計付，此與債務人未自動履行致債權人支出之催
    討勞費相較，核尚無過高之情事；況前揭約款既係經被繼承
    人林呂繡線與原告所合意簽立，為遺產管理人之李淑欣律師
    自應同受拘束，是其前揭所辯亦屬無據。
五、按借用人應於約定期限內，返還與借用物種類、品質、數量
    相同之物；遲延之債務，以支付金錢為標的者，債權人得請
    求依法定利率計算之遲延利息，但約定利率較高者，仍從其
    約定利息；當事人得約定債務人不履行債務時，應支付違約
    金，民法第478 條前段、第233 條第1 項、第250 條第1 項
    分別規定甚詳。次按數人負同一債務，明示對於債權人各負
    全部給付之責任者，為連帶債務，民法第272 條第1 項已有
    明文，而所謂連帶保證債務，係指保證人與主債務人負同一
    債務，對於債權人各負全部給付之責任者而言，最高法院45
    年度第1426號判例意旨可資參照。又按連帶債務人之債權人
    ，得對於債務人中之一人或數人，或其全體，同時或先後請
    求全部或一部之給付，且連帶債務未全部履行前，全體債務
    人仍負連帶責任，民法第273 條亦定有明文。再按清償債權
    為遺產管理人之職務之一，民法第1179條第1 項第4 款亦規
    定甚詳。本件被告甲○○未依約清償前揭本息，依其與原告
    間之約定，全部債務視為到期，而尚欠附表一、二所示借款
    、信用卡消費款、利息、違約金未予清償，被告乙○○、訴
    外人林呂繡線為附表一編號1 所示債務之連帶保證人，依前
    開規定，應負連帶清償責任，惟林呂繡線已於94年8 月28日
    死亡，林呂繡線之全體繼承人均拋棄繼承，被告李淑欣律師
    經本院以95年度財管字第39號民事裁定選任為林呂繡線之遺
    產管理人，李淑欣律師對於林呂繡線生前債務，自應以遺產
    範圍為限，負清償責任。從而，原告依消費借貸、連帶保證
    及信用卡契約之法律關係，請求被告連帶給付614,11 2 元
    ，及附表一編號1 所示之利息、違約金，並另請求甲○○給
    付49,276元，及附表一編號2 與附表二所示之利息、違約金
    ，為有理由，應予准許。
六、結論：原告之訴為有理由，依民事訴訟法第78條、第85 條
    第2 項，判決如主文。
中    華    民    國    95    年    7     月    21    日
                  民事第一庭  審判長法  官  甯馨
                                    法  官  曾鴻文
                                    法  官  莊珮君
附表一：
┌─┬─────┬─────┬─────┬─────┬─────┬─────────────┐
│編│ 貸款金額 │ 未償金額 │借款期間  │利息起算日│利      息│違          約          金│
│號│ (新臺幣) │ (新臺幣) │ (民國)   │  (民國)  │          │                          │
├─┼─────┼─────┼─────┼─────┼─────┼─────────────┤
│１│800,000 元│614,112元 │93年7月19 │95年1月20 │年息5.295%│自95年1月20日起至清償日止 │
│  │          │          │日起至99年│日起至清償│          │，逾期在6個以內者，按上開 │
│  │          │          │7月19日   │日止      │          │利率10%，超過6個月按上開利│
│  │          │          │          │          │          │率20%計算。               │
├─┼─────┼─────┼─────┼─────┼─────┼─────────────┤
│２│200,000元 │41,673元  │93年7月19 │95年2月20 │年息15%   │自95年2月20日起至清償日止 │
│  │          │          │日起至95年│日起至清償│          │，逾期在6個以內者，按上開 │
│  │          │          │7月19日   │日止      │          │利率10%，超過6個月按上開利│
│  │          │          │          │          │          │率20%計算。               │
└─┴─────┴─────┴─────┴─────┴─────┴─────────────┘
附表二：
┌─┬─────┬─────┬─────┬─────┬─────────────┐
│編│ 未償金額 │ 計息本金 │利息起算日│利      息│違          約          金│
│號│ (新臺幣) │（新臺幣）│   (民國) │          │        （新臺幣）        │
├─┼─────┼─────┼─────┼─────┼─────────────┤
│１│7,603元   │ 7,490元  │95年4 月8 │年息17%   │自95年4 月8 日起至清償日止│
│  │          │          │日起至清償│          │，逾期第1 個月給付100 元、│
│  │          │          │日止      │          │逾期第2 個月給付300 元、逾│
│  │          │          │          │          │期第3 個月以上每月給付600 │
│  │          │          │          │          │元。                      │
└─┴─────┴─────┴─────┴─────┴─────────────┘
正本係照原本作成。
如不服本判決，應於送達後20日內，向本院提出上訴狀並表明上
訴理由，如於本判決送達前提起上訴者，應於判決送達後10日內
補提上訴理由書（須附繕本）。
中    華    民    國    95    年    7     月    21    日
                                    書記官  何明昌


司法院資訊處製作；財團法人民間司法改革基金會備份。
